臺灣桃園地方法院民事簡易判決
111年度壢簡字第1393號
原      告  陸國華  
訴訟代理人  許碧真律師
被      告  林成茂  
上列當事人間請求侵權行為損害賠償(交通)事件，原告提起刑事
附帶民事訴訟，經本院刑事庭於民國111年3月30日以111年度壢
交簡附民字第70號裁定移送前來，本院於民國111年10月12日言
詞辯論終結，判決如下：
    主    文
一、被告應給付原告新臺幣（下同）2,069,841元，及自民國111
    年2月25日起至清償日止，按週年利率5%計算之利息。
二、原告其餘之訴駁回。
三、訴訟費用由被告負擔79%，其餘由原告負擔。
四、本判決原告勝訴部分得假執行。
五、原告其餘假執行之聲請駁回。
    事實及理由
壹、程序部分
一、按民事訴訟法第255條第1項但書第1款、第2項規定：「訴狀
    送達後，原告不得將原訴變更或追加他訴。但被告同意者不
    在此限；被告於訴之變更或追加無異議，而為本案之言詞辯
    論者，視為同意變更或追加。」
二、經查，本件原告起訴聲明為：「（一）被告應給付原告2,46
    5,137元，及自起訴狀繕本送達翌日起至清償日止，按週年
    利率5 %計算之利息。（二）願供擔保請准宣告假執行。」
    嗣原告於111年10月4日以書狀追加訴之聲明為：「（一）被
    告應給付原告2,616,424元，及自起訴狀繕本送達翌日起至
    清償日止，按週年利率5%計算之利息。（二）願供擔保請准
    宣告假執行。」（見本院卷第38頁）被告並不爭執而為言詞
    辯論，依上揭規定視為同意追加，是原告之追加合於上揭規
    定，自應准許。
貳、實體部分　　
一、原告主張
（一）被告於110年6月10日7時許，駕駛車牌號碼000-000號普通
      重型機車（下稱肇事機車），行經桃園市龍潭區中興路外
      側車道往龍潭方向行駛，至中興路與中興路363巷口，因
      過失撞擊原告駕駛之車牌號碼000-0000號普通重型機車（
      下稱系爭機車），致原告人車倒地，受有右股骨轉子間及
      轉子下粉碎性骨折等傷害。
（二）原告因而支出醫療費用185,855元、交通費4,350元、看護
      費72,000元、現在及未來購買增高鞋144,130元、財產損
      失51,100元，並受有不能工作損失520,880元、勞動力減
      損1495,021元、精神上損害50萬元，共計2,973,336元。
      扣除已領取之強制險356,912元後，尚有2,616,424元之損
      害。爰依民法侵權行為之規定，提起本件訴訟等語，並聲
      明：如上開追加後訴之聲明。
二、被告答辯
　　其與原告均在內側車道上行駛，約13秒後才左轉，係因原告
    超速行駛始造成本件事故。原告請求金額過高等語。並聲明
    ：原告之訴駁回
三、被告於110年6月10日7時許，駕駛肇事機車行經桃園市龍潭
    區中興路往龍潭方向行駛，至中興路與中興路363巷口，與
    原告駕駛之系爭機車發生碰撞，致原告人車倒地等事實，業
    經本院調取臺灣桃園地方檢察署110年度偵字第29236號偵查
    電子卷宗（下稱偵卷），核閱現場圖、調查事故報告表、交
    通事故照片、監視器及行車紀錄器影像截圖及當事人談話紀
    錄表等資料附卷可佐（見偵卷第15至18、29至44、51至55頁
    ）。且為被告所不爭執，堪信為真實。
四、原告復主張被告應負完全過失責任，賠償2,616,424元，為
    被告所否認，並以前詞置辯，是本件爭點厥為：（一）被告
    是否應負損害賠償責任？（二）原告是否與有過失？（三）
    原告得請求賠償之金額若干？茲分述如下：
（一）被告是否應負損害賠償責任？
　　⒈按民法第191條之2前段規定：「汽車、機車或其他非依軌
      道行駛之動力車輛，在使用中加損害於他人者，駕駛人應
      賠償因此所生之損害。」次按道路交通安全規則第102條
      第1項第5、7款規定：「五、左轉彎時，應距交岔路口30
      公尺前顯示方向燈或手勢，換入內側車道或左轉車道，行
      至交岔路口中心處左轉，並不得占用來車道搶先左轉。七
      、轉彎車應讓直行車先行。」
　　⒉查肇事機車於事故前沿桃園市龍潭區中興路外側車道往龍
      潭方向行駛，至中興路與中興路363巷口時，自外側車道
      左轉彎，約1秒後與沿中興路內側車道直行之系爭車輛發
      生碰撞，兩車均人車倒地等情，有後方車輛之行車紀錄器
      影像截圖在卷可參（見偵卷第42至44頁）。可知被告騎乘
      肇事車輛，未於內側車道左轉，且未禮讓直行之系爭機車
      先行，而與系爭機車發生碰撞後肇生本件事故。
　　⒊而依當時天氣晴，日間自然光線，柏油路面乾燥無缺陷亦
      無障礙物，視距良好等一切情狀，有道路交通事故調查報
      告表（一）在卷足憑（見偵卷第53頁），並無不能注意之
      情事，被告竟疏未注意而自外側車道左轉，且未禮讓直行
      之系爭機車先行，足見被告具過失甚明，本院111年度壢
      交簡字第346號刑事判決亦同此認定（見本院卷第4至6頁
      ）。揆諸前揭規定，被告自應就原告所受之損害，負侵權
      行為之損害賠償責任。
　　⒋至被告辯稱其於左轉前已進入內車道行駛云云，與上開行
      車紀錄器影像截圖顯然不符，自不可採。
（二）原告是否與有過失？
　　⒈依兩造後方車輛之行車紀錄器影像截圖，及桃園市政府車
      輛行車事故鑑定會桃市鑑0000000案鑑定意見書（下稱系
      爭鑑定意見書）所示，於影像時間07:28:37，系爭機車行
      駛在外側車道；於影像時間07:28:39，系爭機車轉入內側
      車道；於影像時間07:28:48，肇事機車出現於畫面中，並
      行駛於外側車道；於影像時間07:28:51，肇事機車自外側
      車道左轉；於影像時間07:28:52，兩車發生碰撞（見本院
      卷第41頁、偵卷第42至44頁）。可知自被告驟然左轉開始
      ，至兩車發生碰撞，僅經過約1秒，原告顯然無充分時間
      採取任何安全措施，以避免本件事故發生，是原告就本件
      事故，並無過失。系爭鑑定意見書亦同此認定（見本院卷
      第40、41頁）
　　⒉被告雖辯稱其轉入內車道13秒後才發生碰撞云云。然被告
      於事故前均未轉入內車道，已如前述，被告所謂轉入內車
      道13秒始左轉，與客觀事證明顯不符，並不可採。被告另
      辯稱原告車速過快云云，然未提出任何證據證明其主張。
      且無論原告車速為何，均難認原告可能於1秒內反應而避
      免事故發生，是被告此部分所辯，亦不可採。
（三）原告得請求賠償之金額若干？
　　⒈醫療費185,855元
　　　按民法第193條第1項規定：「不法侵害他人之身體或健康
      者，對於被害人因此喪失或減少勞動能力或增加生活上之
      需要時，應負損害賠償責任。」查原告因本件事故受有右
      股骨轉子間及轉子下粉碎性骨折之傷害，有國軍桃園總醫
      院附設民眾診療服務處診斷證明書在卷可參（見附民卷第
      9頁），而原告因而支出醫療費用共186,285元，亦有醫療
      費用收據在卷可參（見附民卷第37至103頁）。原告僅請
      求185,855元，未逾上開範圍，原告此部分請求應屬有據
      。
　　⒉看護費72,000元
　　　查原告因本件事故需專人照護一個月，有上開診斷證明書
      在卷可參。而原告請求每日看護費用2,400元，尚屬適當
      。是原告得請求之看護費即為72,000元【計算式：30×2,4
      00=72,000】。
　　⒊交通費4,350元
　　　原告請求交通費共4,405元，有計程車運價證明在卷可參
      （見附民卷第109至123頁），原告僅請求4,350元，未逾
      上開範圍，是原告此部分請求，亦有理由。
　　⒋增加生活上支出144,130元
　　　查原告因本件事故導致右下肢縮短，須購買矯正鞋使用，
      有診斷證明書在卷可參（見附民卷第13頁）。又矯正鞋之
      價格為14,413元，有統一發票在卷可參（見附民卷第155
      頁）。且查矯正鞋相關使用年限為3年，有身心障礙者輔
      具費用補助基準表在卷可參（見本院卷第14頁）。而原告
      係57年7月12日出生，現平均餘命尚有27年，有110年全國
      男性簡易生命表在卷可參（見本院卷第46頁）。是以此計
      算原告終生共需再購買9雙矯正鞋，與原告已支出之金額
      ，共計144,130元【計算式：14,413+14,413×9=144,130】
      ，是原告此部分請求，為有理由。
　　⒌系爭車輛價值減損38,940元
　　　⑴按民法第196條規定：「不法毀損他人之物者，被害人得
        請求賠償其物因毀損所減少之價額。」
　　　⑵查系爭車輛原價為102,000元，有買賣契約在卷可參（見
        本院卷第50頁）。並依行政院所頒固定資產耐用年數表
        及固定資產折舊率之規定，系爭機車之耐用年數為3年
        ，依定率遞減法每年折舊1000分之536，另依營利事業
        所得稅查核準則第95條第6項規定：「固定資產提列折
        舊採用定率遞減法者，以1年為計算單位，其使用期間
        未滿1年者，按實際使用之月數相當於全年之比例計算
        之，不滿1月者，以1月計。」查系爭機車之出廠年月為
        109年9月，有車籍查詢結果可證（見本院卷第37頁），
        迄至系爭事故發生時即110年6月10日，已使用10月。是
        依上開方式計算後，系爭機車於事故前之殘餘價值應為
        56,440元（詳如附表之計算式）。
　　　⑶再查系爭機車於事故後之售價為17,500元，有對話紀錄
        及存摺影本在卷可參（見本院卷第59、60頁），是系爭
        機車因本件事故所生之價值減損，即為38,940元【計算
        式：56,440-17,500=38,940】。原告請求在此範圍內，
        為有理由；逾此部分之請求，則屬無據。
　　⒍手錶修復費用
　　　原告固主張其因本件事故致手錶受損，支出修復費用600
      元，並提出免用統一發票收據為證（見附民卷第155頁）
      。然縱認原告確實有修復手錶，然並無證據可證明手錶係
      因本件事故而受損，是原告此部分請求，並不可採。
　　⒎不能工作損失458,452元
　　　查原告提出之薪資明細表所示，原告於事故前之月薪為68
      ,000元（見附民卷第145至153頁）。而依原告提出之110
      年7月16日診斷證明書所示，原告於110年6月10日急診入
      院，需休養及復健3至6個月；復依110年11月2日診斷證明
      書所示，原告應繼續復健休養2個月（見附民卷第21頁）
      ，其餘診斷證明書則無需休養之記載（見附民卷第21至25
      頁）。是堪認原告因本件事故無法工作期間，係自110年6
      月10日起至111年1月1日止，共6個月又23日。以此計算原
      告不能工作損失，即為458,452元【計算式：68,000×(6+2
      3/31)=458,452，四捨五入至整數，下同】，原告請求在
      此範圍內，為有理由，逾此部分之請求，則屬無據。
　　⒏勞動力減損1,023,026元
　　　⑴按被害人因身體健康被侵害，而減少勞動能力所受之損
        害，其金額應就被害人受侵害前之身體健康狀態、教育
        程度、專門技能、社會經驗等方面酌定之，不能以一時
        一地之工作收入未減少即認無損害發生。是因勞動能力
        減少所生之損害，不以實際已發生者為限，即將來之收
        益，因勞動能力減少之結果而不能獲致者，被害人亦得
        請求賠償（最高法院81年度台上字第749號判決意旨參
        照）。
　　　⑵查原告因本件事故右下肢短縮約3.1公分，有診斷證明書
        在卷可參（見附民卷第15頁）。依勞工保險失能給付標
        準附表所示，一下肢縮短3公分以上者，失能等級為11
        （見本院卷第49頁反面）。再以勞工失能給付標準第5
        條規定，第1級失能給付1,200日、第11級給付160日，
        換算第11級失能應相當於喪失13%之勞動能力【160/120
        0=13，四捨五入至整數】。
　　　⑶次查原告係於57年7月12日生，有戶籍資料查詢結果在卷
        可參（見本院個資卷），自110年6月10日起至原告年滿
        65歲之122年7月12日止，共12年1月又3日。而以前述原
        告每月薪資所得68,000元及13%之勞動能力減損比例計
        算，原告每年勞動能力減損所受損害之數額應為106,08
        0元【計算式：68,000×13%×12＝106,080】。
　　　⑷再以上開年數及數額，依霍夫曼式計算法扣除中間利息
        （首期給付不扣除中間利息），核計原告得一次請求之
        不能工作損害數額為1,023,026元【計算式：106,080×9
        .00000000+(106,080×0.00000000)×(10.00000000-0.00
        000000)=1,023,025.0000000000。其中9.00000000為年
        別單利5%第12年霍夫曼累計係數，10.00000000為年別
        單利5%第13年霍夫曼累計係數，0.00000000為未滿一年
        部分折算年數之比例(1/12+1/365=0.00000000)。 】。
        原告請求在此範圍內，為有理由；逾此部分之請求，則
        屬無據。
　　⒐精神慰撫金50萬元
　　　按民法第195條第1項前段規定：「不法侵害他人之身體、
      健康者，被害人雖非財產上之損害，亦得請求賠償相當之
      金額。」次按人格權遭遇侵害，受有精神上之痛苦，而請
      求慰藉金之賠償，其核給之標準，須斟酌雙方之身份、資
      力與加害程度及其他各種情形核定相當之數額。且所謂「
      相當」，應以實際加害情形是否重大及被害人之身份、地
      位與加害人之經濟情況等關係定之（最高法院86年度台上
      字第3537號判決意旨參照）。本院審酌原告因本件事故所
      受傷害於精神上可能承受之無形痛苦、兩造之所得（見本
      院個資卷）等一切情狀，認原告請求被告賠償50萬元精神
      慰撫金，應屬適當。
　　⒑上開金額共計2,426,753元【計算式：185,855＋72,000＋4,3
      50＋144,130＋38,940＋458,452＋1,023,026＋500,000＝2,426,
      753】。又原告已受領之強制險金額為356,912元，此部分
      金額應予扣除，是原告得再向被告請求之金額即為2,069,
      841元【計算式：2,426,753－356,912＝2,069,841】，原告
      請求在此範圍內，為有理由；逾此部分之請求，則屬無據
      。
五、遲延利息
（一）按民法第233條第1項規定：「遲延之債務，以支付金錢為
      標的者，債權人得請求依法定利率計算之遲延利息。」同
      法第203條規定：「應付利息之債務，其利率未經約定，
      亦無法律可據者，週年利率為百分之5。」同法第229條第
      2項規定：「給付無確定期限者，債務人於債權人得請求
      時，經其催告而未為給付，自受催告時起，負遲延責任。
      其經債權人起訴而送達訴狀，或依督促程序送達支付命令
      ，或為其他相類之行為者，與催告有同一之效力。」
（二）查本件損害賠償債務，其給付並無確定期限，而本件起訴
      狀繕本係於111年2月24日送達被告，有本院送達證書在卷
      可查（見附民卷第159頁），是被告應於111年2月25日起
      負遲延責任。
六、綜上所述，原告依侵權行為之法律關係，請求被告給付2,06
    9,841元，及自111年2月25日起至清償日止，按週年利率5%
    計算之利息，為有理由，應予准許。逾此部分之請求則屬無
    據，應予駁回。
七、本件原告勝訴部分，係屬依民事訴訟法第427 條規定適用簡
    易訴訟程序所為被告敗訴判決之案件，爰依同法第389 條第
    1 項第3 款之規定，依職權宣告假執行。又法院應依職權宣
    告假執行者，本無庸原告為聲請，若原告仍聲請願供擔保宣
    告假執行者，該聲請僅在促使法院職權發動，法院仍係本於
    職權而宣告，自無庸對該聲請為准駁之裁判。至本件原告敗
    訴部分，其假執行之聲請已失其附麗，應予駁回。
八、本件事證已臻明確，兩造其餘主張陳述及所提之證據，經審
    酌均與本院前揭判斷無影響，毋庸一一論述，附此敘明。
九、訴訟費用負擔之依據：民事訴訟法第79條。
中　　華　　民　　國　　111 　年　　11　　月　　25　　日
　　　　　　　　　　　　中壢簡易庭　法　官 周仕弘
以上為正本係照原本作成。
如不服本判決，應於送達後20日內，向本院提出上訴狀並表明上
訴理由，如於本判決宣示後送達前提起上訴者，應於判決送達後
20日內補提上訴理由書（須附繕本）。
中　　華　　民　　國　　111 　年　　11　　月　　25　　日
　　　　　　　　　　　　　　　　　　書記官 巫嘉芸
附表
折舊時間 折舊值 折舊後價值 第1年 102,000×0.536×(10/12)=45,560 102,000-45,560=56,440